臺灣臺南地方法院臺南簡易庭民事判決
111年度南簡字第435號
原      告  郭炳南  
被      告  李冠輝  
上列當事人間請求確認本票債權不存在事件，經本院於民國111
年6月16日言詞辯論終結，本院判決如下：
    主  文
確認被告持有之原告所簽發如附表一所示之本票，於逾新臺幣壹
萬伍仟元部分，對原告之本票債權不存在。
原告其餘之訴駁回。
訴訟費用由被告負擔百分之十，餘由原告負擔。
    事實及理由
一、原告起訴主張：被告持有如附表一所示之本票乙紙，聲請本
    院裁定准予強制執行，惟該本票係原告受被告脅迫所簽發，
    且原告與被告間並無該新臺幣(下同)150,000元債權債務關
    係存在，原告實際竊盜價值只有500元。原告與被告為同一
    家選物販賣機店之台主（即承租娃娃機台經營之人），該店
    内有一倉庫供該店之所有娃娃台主放置貨品用，又倉庫内常
    有台主彼此竊取其他台主貨品之情事發生，原告自己放置於
    倉庫内之貨品亦遭其他台主竊取，故原告亦從其他台主拿回
    失竊之貨品以彌補損失，惟因被告發現即要求原告賠償其貨
    品失竊之損失。被告與另3名臺主約原告於晚上7點30分至夾
    娃娃機店内購買娃娃機之貨品，原告到場後隨即遭被告與另
    3名台主控制行動，在場助勢之人亦有經營地下錢莊之人士
    ，他們要原告賠償貨品失竊損失，原告說明其自己之貨品亦
    有被其他台主竊取，原告在被脅迫下提出賠償台主每人10,0
    00元(原告拿取被告與另3名台主之貨品價值僅有數百元至數
    千元之譜），並把自己的貨品都給他們，他們不同意並提出
    巨額的賠償金额（分別賠償4位臺主150,000元、300,000元
    、500,000元、1,000,000元。本件被告係向原告求償150,00
    0元之臺主）。地下錢莊的人拿出預先準備好的本票要原告
    簽署，原告不肯簽，並要離開現場，遭被告與另3名臺主圍
    堵控制行動，原告不簽就不放原告離開，期間他們向原告聲
    稱「我們認識你的太太」、「我們認識你的兒子女兒，也知
    道他們讀哪一間學校」、「我們知道你家住哪裡」、「你如
    果不簽本票就不准離開」等語，原告心生畏懼，害怕被告與
    另3名台主對家人生命財產安全不利，並在長時間被控制行
    動精神散渙下簽署3張本票（其中150,000元之本票即為本件
    被告聲請本票裁定之本票）。被告與另3名台主控制原告行
    動至凌晨1時30分，因原告家人報警警察前來現場，被告與
    另3名台主才放原告離開。並聲明：確認被告持有如附表一
    所示之本票債權不存在。訴訟費用由被告負擔。
二、被告之答辯：原告所述不實，被告沒有恐嚇，且已經臺灣臺
    南地方檢察署檢察官調查後為不起訴處分。這張本票是要給
    原告一個教訓，等原告來跟被告和解，被告等了很久，原告
    都沒有來，最後要協調時才說他被公司遣送還車禍，要賠償
    被告3,000-5,000元，被告就說算了，照本票來走。原告不
    來和解，這張票是有要原告賠償的意思。被告實際損失15,0
    00元。並聲明：駁回原告之訴。
三、得心證之理由：
(一)按確認法律關係之訴，非原告有即受確認判決之法律上利益
    者，不得提起之，民事訴訟法第247條第1項前段定有明文。
    又所謂即受確認判決之法律上利益，係指法律關係之存否不
    明確，原告主觀上認其在法律上之地位有不安之狀態存在，
    且此種不安之狀態，能以確認判決將之除去者而言，若縱經
    法院判決確認，亦不能除去其不安之狀態者，即難認有受確
    認判決之法律上利益。原告主張被告持有如附表一所示之本
    票，向本院聲請111年度司票字第718號民事裁定准予強制執
    行，有民事裁定在卷可按，惟原告主張受脅迫簽發該本票，
    且金額逾越賠償金額等情，兩造就本票債權存在、金額已發
    生爭執，原告提起本件確認本票債權不存在之訴，有即受確
    認判決法律上利益。
(二)按當事人主張有利於己之事實者，就其事實有舉證之責任，
    民事訴訟法第277條前段定有明文。票據乃文義證券及無因
    證券，票據上之權利義務悉依票上所載文義定之，與其基礎
    之原因關係各自獨立，票據上權利之行使不以其原因關係存
    在為前提。執票人行使票據上權利，就其基礎之原因關係確
    係有效存在不負舉證責任。倘票據債務人以自己與執票人間
    所存抗辯事由對抗執票人，依票據法第13條規定觀之，固非
    法所不許，惟應先由票據債務人就該抗辯事由負主張及舉證
    之責。必待票據基礎之原因關係確立後，法院就此項原因關
    係進行實體審理時，當事人就該原因關係之成立及消滅等事
    項有所爭執，方適用各該法律關係之舉證責任分配原則。另
    按因被詐欺或被脅迫而為意思表示者，表意人得撤銷其意思
    表示。前開撤銷權應於發見詐欺或脅迫終止後1年內為之。
    民法第92條第1項前段、第93條前段分別定有明文。又前揭
    法定期間為除斥期間，其期間經過後權利即告消滅。此項除
    斥期間有無經過，縱未經當事人主張或抗辯，法院亦應先為
    調查認定，以為判斷之依據。
(三)查：
　⒈原告主張其受脅迫而簽發系爭本票後交付予被告，並提出本
    院111年度司票字第718號民事裁定、系爭本票影本、被告之
    聲請裁定本票強制執行狀影本為證。惟原告主張其受脅迫而
    簽發系爭本票之時間係民國110年1月29日，原告於111年3月
    28日具狀提起本件訴訟主張受脅迫而簽發該本票，該本票債
    權不存在等情，縱解其真意為以起訴狀繕本送達為簽發本票
    意思表示之撤銷，原告起訴狀繕本係於111年4月7日送達被
    告(南簡字卷第47頁)，該撤銷意思表示，顯已逾民法第93條
    所定1年之除斥期間，不得再行主張因脅迫而撤銷意思表示
    甚明。從而，原告主張受脅迫而簽立系爭本票，該本票債權
    不存在云云，已逾法定除斥期間，並無理由，無法准許。
　⒉依兩造之陳述可知，原告簽發系爭本票之原因，乃係因其涉
    及竊取被告財物所致：原告和被告、訴外人王俊霖、莊志遠
    均是位於臺南市○○區○○路00○00號「花箋小鹿（娃娃機）武
    聖店」的寄檯檯主，均使用店後倉庫放置機檯內供消費者夾
    取的商品。原告便利用上述方便進出倉庫的機會，先後在11
    0年1月23日8時13-16分、110年1月23日10時14-16分、110年
    1月24日9時35-37分、110年1月25日7時1-4分、110年1月26
    日7時4分、110年1月27日7時9分、110年1月27日21時52分-2
    2時、110年1月28日21時18分、110年1月29日7時5分左右，
    九度進入倉庫內偷取附表二所示之被告、訴外人王俊霖、莊
    志遠的商品，此經本院以111年度易字第155號刑事判決認定
    在案，有卷附上開刑事判決及本院調閱之刑事卷證(電子卷
    證)可據。依此，原告是為了賠償竊取被告財物之損失，方
    簽發該本票交予被告，是兩造間就系爭本票為直接前後手，
    原告自可援引其二人間之原因關係而為抗辯。
　⒊承上，原告主張其簽發該本票金額超過其竊取被告財物之損
    失，其實際竊取財物的價值只有500元(南簡字卷第79頁)，
    被告則自認其實際損失為15,000元(南簡字卷第78頁)。按當
    事人已證明受有損害而不能證明其數額或證明顯有重大困難
    者，法院應審酌一切情況，依所得心證定其數額，民事訴訟
    法第222條第2項定有明文。又當事人已證明受有損害而不能
    證明損害之數額時，法院應斟酌損害之原因及其他一切情事
    ，作自由心證定其數額，不得以其數額未能證明，即駁回其
    請求。另按89年2月9日修正之民事訴訟法第222條第2項之增
    訂，含有證明責任規範存在價值，損害額證明極度困難時，
    法院基於全辯論意旨及調查證據結果，仍不能獲得損害賠償
    額確信時，俾使權利容易實現，減輕損害額證明之舉證責任
    。觀之原告竊取被告之物，為手錶及填充娃娃各1個，兩造
    對於該等財物之價值雖各陳如上，但均無其他客觀證據可以
    證明該等財物之實際價值。酌之被告於上開刑事案件中之警
    詢已明確陳述財物價值為15,000元(前揭刑事卷之警卷第14
    頁)，嗣於本院審理時仍為相同之陳述，並無更易其詞的情
    況；且被告為該等財物之所有人，應較原告更清楚財物的價
    值；參以被告於上開刑事案件偵查時陳稱：「給他簽15萬元
    的本票，我只是要給他教訓，我沒有真的要拿本票去執行的
    意思，實際上也沒有拿去執行。」等語(前揭刑事卷之偵字
    第17868號卷第52頁)，於本院審理時再為相類意旨之陳述(
    南簡字卷第78頁)，可知被告亦明知原告簽發的系爭本票金
    額，低於被告實際損失金額，被告既願明白坦認於斯，其對
    價值之陳述實亦無虛偽造設的必要。因此，本院審酌上情，
    因認原告竊取被告上開財物的價值應為15,000元無誤。
　⒋基上，原告簽發系爭本票既是用以賠償被告上開財物損失，
    該等財物價值為15,000元，原告以被告損失低於票面金額乙
    情為辯，自屬有據。因此，被告執有之系爭本票，應僅在15
    ,000元範圍內對原告存有本票債權，逾此範圍者，對原告不
    存在。
(四)綜上所述，原告請求確認被告持有系爭本票於逾15,000元部
    分，對原告本票債權不存在，為有理由，應予准許。逾此部
    分之請求，則無理由，應予駁回。
四、本件事證已臻明確，兩造其餘攻擊防禦方法，於本判決結果
    不生影響，爰不一一論述。
五、據上論結，原告之訴為一部有理由，一部無理由，依民事訴
    訟法第436條第2項、第79條，判決如主文。
中　　華　　民　　國　　111 　年　　7 　　月　　7　　日
                  臺灣臺南地方法院臺南簡易庭
　　　　　　　　　            法　官　盧亨龍
以上正本係照原本作成。 
如不服本判決，應於送達後20日內，向本院提出上訴狀並表明上
訴理由（須附繕本）。如委任律師提起上訴者，應一併繳納上訴
審裁判費。
中　　華　　民　　國　　111 　年　　7 　　月　　11　　日
                              書記官  謝婷婷　　　　　　　　　
附表一　　　　　　　　　　　　　　　　　　
編號 發票人    發票日  票面金額    到期日 001 郭炳南 110年1月29日  150,000元 110年1月29日 
附表二
編號 被害人 遭竊財物 1 李冠輝 手錶及填充娃娃各1個 2 王俊霖 鬼滅之刃束口布袋9個、鬼滅之刃棉襪2個、鬼滅之刃零錢包12個、鬼滅之刃小方巾1個、鬼滅之刃文具袋4個、鬼滅之刃2021年日曆2個、鬼滅之刃便利貼5個、小黃人積木拼圖文具盒1個、黃色文具袋（內含鉛筆2支、削鉛筆機1個、橡皮擦1個）2個、紫色夾鏈袋1個、小熊維尼布偶吊飾2個、小小兵玩偶吊飾1個、鬼滅頭像零錢包吊飾2個、迪士尼方形手機吊飾3個、Hello Kitty皮包2個、哥達鴨布偶1個、牙刷架1個、Hello Kitty零錢包1個等物 3 莊志遠 塑膠玩具(力霸天) 1個、塑膠玩具(霹靂火) 1個、塑膠玩具(GARBAGETRUCK) 1個、塑膠玩具(CONSTRUCTIONTRUCK) 1個、塑膠玩具(SUPER7IL) 1個、IOS手機充電線Q8 4個、TPC手機充電線Q9 2個、V8手機充電線Q7 1個、STARTREK(模型) 1個、小火龍布偶1個、松鼠零錢包1個、三麗鷗12色蠟筆(狗年) 1個、百變機獸(塑膠玩具) 1個、粉色手提袋2個、兔子罩燈(灰白) 1個、TRAVEL旅行包(藍色白點) 1個、Marumofubiyori背包(天藍色) 1個、55-207鐵筆盒(蒂芬妮色) 1個、橘色手提袋1個、蒂芬妮手提袋1個、橘色鐵盒1個、橘色小惡魔(眼睛x) 1個、My Meeody水餃錢包1個、圓桶側背包TSUM-2003(史迪奇) 1個、角落小夥伴-保溫手提午餐袋(米色)1個、達菲熊頭套1個、卡娜赫拉系列-Q手提包(造型包袋) 1個、迪士尼系列小捲毯(85cm*70cm)1個等物